臺灣高等法院臺南分院刑事判決　　　　　 九十一年度交上易字第五二號　　Ｇ
　　　上　訴　人　臺灣嘉義地方法院檢察署檢察官
　　　上　訴　人
　　　即　被　告　甲　○　○
右上訴人因被告過失傷害案件，不服臺灣嘉義地方法院九十年度交易字第二０九號中
華民國九十年十二月二十八日第一審判決（起訴案號：臺灣嘉義地方法院檢察署九十
年度調偵字第一五八號），提起上訴，本院判決如左：
      主      文
上訴駁回。
      事      實
一、甲○○於九十年三月三日下午六時許，駕駛車牌號碼Ｙ六－二三一九號之自用小
    客貨車，由嘉義縣溪口鄉本厝村往西庄村由東向西方向行駛，途經同鄉○○村○○路口處，本應注意汽車行駛時，駕駛人應注意車前狀況，並隨時採取必要之安
    全措施；又行經無號誌之交岔路口時，左方車應暫停讓右方車先行，而依當時天
    候晴、路面乾燥、無缺陷、無障礙物、視距良好，並無不能注意之情事，竟疏未
    注意車前狀況及讓右方車先行，貿然通過上開無號誌之交岔路口，適有丙○○（
    經原審判處拘役五十日確定）駕駛車牌號碼ＳＢ－一三一五號之自用小貨車上搭
    載乙○○、丁○○及另二名姓名、年籍不詳之人，沿同鄉本廳往菁埔由北向南方
    向行駛至該處路口，亦疏未注意汽車行駛時，駕駛人應注意車前狀況，並隨時採
    取必要之安全措施及行經無號誌之交岔路口，應減速慢行，作隨時停車準備之規
    定，仍以六十公里左右之時速行駛，兩車因煞車不及而發生碰撞，致丙○○因此
    而受有頭部外傷及四肢多處擦傷等傷害；乙○○因此而受有顏面擦傷、口部裂傷
    、四肢多處擦傷之傷害；丁○○因此受有頭部外傷、臉部多處撕裂傷、左側髖關
    節缺血性壞死併骨折等傷害。
二、案經丙○○、乙○○、丁○○訴由嘉義縣警察局民雄分局報請臺灣嘉義地方法院
    檢察署檢察官偵查起訴。
      理      由
一、訊之上訴人即被告甲○○固均坦承於右揭時、地駕駛前開車輛發生車禍，致被害
    人丙○○、乙○○、丁○○受傷之事實，惟矢口否認有何過失傷害之犯行，並辯
    稱：係同案被告丙○○之車速過快，且本件係伊遭丙○○所駕駛之前開車輛撞及
    ，始發生車禍，而丙○○當時車速太快，且未煞車，並將伊車撞推甚遠，其過失
    責任應較伊重，但原審量刑卻較伊輕，不服原審判決云云。
二、經查：
  (一)右揭事實，業據被告甲○○、同被告丙○○、告訴人乙○○、丁○○迭於警訊、
    偵查中及原審審理時指述綦詳，並有道路交通事故調查報告表一份、現場、車損
    照片十二幀在卷可資佐證，而被害人丙○○、乙○○、丁○○因本件車禍致分別
    受有頭部外傷及四肢多處擦傷（丙○○）；顏面擦傷、口部裂傷、四肢多處擦傷
    （乙○○）；頭部外傷、臉部多處撕裂傷、左側髖關節缺血性壞死併骨折（丁○○）等傷害之事實，亦有診斷證明書四紙在卷為憑，被告甲○○與同案被告丙○○駕車肇事，並造成被害人受傷，事證明確。
  (二)被告甲○○於偵查中供稱：「：：：雖然我的路比較小，但是我當時速度只有二
    、三十公里，我看丙○○的車離路口還有二個電線桿的距離，沒想到他開得很快
    衝出來」等語（詳偵查卷第七頁背面）；又其於本院調查時供陳：「：：：我有
    過失，我沒有讓他：：：」等語（詳原審九十年八月十七日訊問筆錄）。再依卷
    附道路交通事故調查報告表之警繪現場圖及現場照片所示，被告甲○○於肇事時
    係自嘉義縣溪口鄉本厝村往西庄村由東向西方向行駛，而被告丙○○係自該鄉本
    廳往菁埔由北向南方向行駛，則被告甲○○、丙○○二人於行經本件肇事之無號
    誌交岔路口時，分別係左方來車與右方來車乙節，亦堪認定，益見被告甲○○當
    時未「暫停」讓右方車即被告丙○○所駕駛之前開車輛先行乙情，應可確認。
  (三)再肇事地點係無號誌交岔路口，並無任何影響被告甲○○、丙○○視線之障礙物
    存在，有卷附現場照片可查，被告甲○○、丙○○駕車行經該路口自應注意車前
    狀況，察看左右有無來往車輛始行通過；而被告甲○○自承當時車速僅二、三十
    公里，則被告甲○○在該情況下，理應有足夠的安全反應距離察見被告丙○○所
    駕駛之車輛，且有足夠時間採取必要之安全避撞措施，足見被告甲○○當時有未
    注意車前狀況之過失甚明。又被告丙○○自陳其時速約六十公里，並未超速，若
    被告丙○○在正常時速行經該交岔路口時有減速慢行，則以該處之視野，應有足
    夠之時間煞車減速採取避撞措施，以防止本件車禍之發生，惟被告丙○○所駕駛
    之前開自用小貨車當時並無任何煞車痕跡，已如上述，足證被告丙○○當時於肇
    事前，亦未注意車前狀況，否則應有足夠時間採取必要之安全措施，立即煞車而
    留下煞車痕，益徵被告丙○○當時亦有未注意車前狀況之過失至明。
  (四)又同案被告丙○○於警訊、偵查中分別供稱：「當時車速大約六十公里：：：」
    、「我的時速只有六十公里，到路口時，他突然衝過來：：：」等語（分別詳警
    卷第三頁背面、偵查卷第七頁背面）。又參以卷附道路交通事故調查報告表之警
    繪現場圖及現場照片所示，被告丙○○行經之路口係無號誌之交岔路口，是被告
    丙○○自有於行經無號誌交岔路口減速慢行之義務，而事發現場並無任何煞車痕
    跡，且被告丙○○所駕駛之前開車輛車頭部分嚴重毀損，足見被告於行經該無號
    誌之交岔路口時猶以六十公里左右之時速行駛並未減速慢行乙情，亦堪認定，故
    被告陳源澯亦有行經無號誌交岔路口，未減速慢行之過失甚明。
  (五)按汽車行駛時，駕駛人應注意車前狀況，並隨時採取必要之安全措施；又行經無
    號誌之交岔路口時，左方車應暫停讓右方車先行；再行經無號誌之交岔路口，應
    減速慢行，作隨時停車之準備，道路交通安全規則第九十四條第三項、第一百零
    二條第一項第二款及第九十三條第一項第四款分別定有明文，被告甲○○、丙○○身為駕駛人，對於上揭規定自應注意並遵守，且依當時天候晴、路面乾燥、無
    缺陷、無障礙物、視距良好，又無不能注意之情事，詎被告甲○○未注意車前狀
    況及左方車未暫停讓右方車先行；又被告丙○○亦未注意車前狀況及減速慢行，
    以致被告丙○○、告訴人乙○○、丁○○三人及被告甲○○分別受有如事實欄所
    載之傷害，可見被告甲○○、丙○○於本件車禍確有違反上述交通安全規則而有
    過失至明。
  (六)按鑑定單位應僅就個案已確定之事實進行肇事因素鑑定，就車禍發生經過之事實
    認定，係屬法院權責，鑑定單位之鑑定僅供法院參考，是鑑定事項，純屬車禍發
    生經過之事實認定問題，非由鑑定機關以鑑定之方式代法院為事實認定。是本件
    車禍情形，經送請臺灣省嘉雲區車輛行車事故鑑定委員會及臺灣省車輛行車事故
    覆議委員會鑑定結果，雖均認「甲○○駕駛自小客貨車，行經無號誌岔路口，左
    方車未讓右方車先行與丙○○駕駛自小貨車，行經無號誌岔路口，嚴重超速行駛
    ，同為肇事原因」，固有該鑑定委員會九十年五月二十九日嘉鑑字第九００四七
    七號鑑定意見書及該覆議鑑定委員會九十年十月二日府覆議字第九０一八三八號
    覆議意見書附卷可稽。然查該鑑定及覆議意旨未能參酌被告甲○○、丙○○未注
    意車前狀況，而有違反道路交通安全規則第九十四條第三項之規定，是上開臺灣
    省嘉雲區車輛行車事故鑑定委員會及臺灣省車輛行車事故覆議鑑定委員會之鑑定
    意見書及覆議意見書之認定，與本院調查所得之證據顯有不合，自為本院所不採
    。綜上被告甲○○、丙○○辯稱無過失責任乙節，顯係臨訟圖卸之詞，不足採信
    。又被告丙○○、告訴人乙○○、丁○○三人因本件車禍受傷與被告甲○○之過
    失行為間，及被告甲○○因本件車禍受傷與被告丙○○之過失行為間，顯均有相
    當因果關係，從而，本件事證明確，被告甲○○、丙○○二人犯行堪以認定。
  (七)至於臺灣省嘉雲區車輛行車事故鑑定委員會及臺灣省車輛行車事故覆議鑑定委員
    會之鑑定意見書及覆議意見書上所認定被告丙○○有「超速行駛」乙節，經查，
    上開二鑑定結果係以警卷內之道路交通事故調查報告表所載之「速限：四十」為
    依據，然嘉義縣政府派員實地勘查結果，本件肇事地點之無號誌交岔路口並無限
    速標誌，而應依道路交通安全規則第九十三條之規定行駛乙情，業經嘉義縣政府
    於九十年十一月二十九日以九十府交管字第０一四八二０九號函函覆在卷，則道
    路交通安全規則第九十三條第一項第一款規定：「行車速度，依標誌之規定，無
    標誌者，在市區道路，時速不得超過四十公里，在郊外道路時速不得超過六十公
    里」。本件肇事地點之無號誌交岔路口係屬「村里道路」、「鄉道郊區」乙節，
    有卷附之道路交通事故調查報告表及嘉義縣警察局民雄分局九十年七月二十三日
    嘉民警一字第一四二一三號函附卷足參，是本件肇事路段應非上開道路交通安全
    規則第九十三條第一項第一款所示之「市區道路」，而係「郊外道路」，應可確
    定。而該交岔路口並無限速標誌，又已如上述，是依上開道路交通安全規則第九
    十三條第一項第一款規定，本件肇事路段之限速應係「六十公里」，則被告丙○○以時速六十公里行經該無號誌之交岔路口，即無超速行駛之問題，故上開鑑定
    意見書及覆議意見書上認定被告丙○○有「超速行駛」乙節，難謂與實情相符，
    此部分記載亦為本院所不採。上訴人即被告甲○○據該鑑定結果認同案被告丙○○之過失責任較重，自屬無稽。
三、查被告甲○○駕駛自用小客貨車，未注意車前狀況，並隨時採取必要之安全措施
    ；又行經無號誌之交岔路口時，未依規定左方車應暫停讓右方車先行，而依當時
    天候晴、路面乾燥、無缺陷、無障礙物、視距良好，並無不能注意之情事，貿然
    通過無號誌之交岔路口，適與亦疏未注意車前狀況，並隨時採取必要之安全措施
    及行經無號誌之交岔路口，未應減速慢行，作隨時停車準備之丙○○所駕駛自用
    小貨車互撞，致丙○○內乘客，因此而受有傷害，核被告甲○○所為，係犯刑法
    第二百八十四條第一項前段之過失傷害罪。被告甲○○一個過失行為，造成被告
    丙○○、告訴人乙○○、丁○○三人受傷，係一行為觸犯數罪名之想像競合犯，
    應從一重之過失傷害罪處斷。
四、原審以被告甲○○罪證明確，因予適用刑法第二百八十四條第一項前段、第五十
    五條、第四十一條第一項前段，罰金罰鍰提高標準條例第一條前段、第二條規定
    ，並審酌被告甲○○、丙○○對於本件車禍所負過失責任之輕重（甲○○未注意
    車前狀況，並隨時採取必要之安全措施；又行經無號誌之交岔路口時，左方車應
    暫停讓右方車先行。丙○○未注意車前狀況，並隨時採取必要之安全措施及行經
    無號誌之交岔路口，應減速慢行，作隨時停車準備）、所生之危害（甲○○方面
    一人受傷較輕，丙○○方面三人受傷較重）、肇事後之態度、迄今尚未達成民事
    和解等一切情狀，量處拘役五十九日，並諭知如易科罰金以三百元折算一日之標
    準，以示懲儆。本院經核原判決認事用法，並無不合，量刑亦稱允當。上訴意旨
    ，指摘原判決量刑過重，為無理由，應予駁回。
據上論斷，應依刑事訴訟法第三百六十八條，判決如主文。
本案經檢察官廖椿堅到庭執行職務。
中    華    民    國      九十一      年      六      月      四        日
                                  臺灣高等法院臺南分院刑事第一庭
                                      審判長法官  茆    臺    雲
                                            法官  董    武    全
                                            法官  李    文    福
右正本證明與原本無異。
不得上訴。
                                      法院書記官  李    良    倩
中    華    民    國      九十一      年      六      月      六        日
附錄法條：
刑法第二百八十四條第一項前段：因過失傷害人者，處六月以下有期徒刑、拘役或五
                              百元以下罰金。
